最高法院刑事判決　　　　　　　　　　　　　　　九十三年度台上字第三九二七號
　　上　訴　人　甲○○
　　　　　　　　　　　　（另案在台灣台北監獄執行中）
右上訴人因違反毒品危害防制條例案件，不服台灣高等法院中華民國九十三年四月二
日第二審判決（九十二年度上重訴字第五五號，起訴案號：台灣台北地方法院檢察署
九十一年度偵字第一七七七號），提起上訴，本院判決如左：
    主  文
原判決關於甲○○部分撤銷，發回台灣高等法院。
    理  由
本件原判決認定上訴人甲○○基於販賣第一級毒品海洛因及第二級毒品安非他命牟利
之犯意，於民國九十年十一月份下旬某日，在台北縣三重市○○路某加油站，向真實
姓名年籍不詳綽號「柿男」之成年男子，以第一級毒品海洛因每九兩新台幣（下同）
六十五萬元、第二級毒品安非他命每台斤三十五萬元之價格，購買海洛因及安非他命
，並擬以海洛因每兩九萬元、安非他命每兩四萬元之價格販賣予他人。嗣於九十一年
一月十八日十八時三十分許，上訴人未及販出上開海洛因及安非他命之際，為警在上
訴人之居所查獲，並扣得預備供販賣毒品用之電子磅秤二台、分裝袋五十五個、海洛
因二十九包（驗餘總淨重五百七十四點八一公克）、安非他命四十六包（驗餘總淨重
七百五十七點二九公克）等物等情。因而撤銷第一審關於上訴人販賣第一級毒品部分
之科刑判決，改判仍論處上訴人販賣第一級毒品（累犯）罪刑，固非無見。
惟查：(一)按法院採為判決基礎之證據，依法應於辯論終結前踐行調查程序，並予被告
以辯解之機會，否則未經踐行調查程序，遽採為論罪之證據，自屬違法。原判決採取
警製扣案贓證物一覽表及扣押物清單上關於海洛因及安非他命重量之記載，為論處上
訴人販賣第一級毒品海洛因及第二級毒品安非他命之犯罪證據，但依原審審判筆錄之
記載，對於前揭證據資料並未踐行調查程序，予以上訴人辯解之機會，遽採為論罪之
證據，難認適法。(二)按判決事實欄應詳加記載，理由欄亦應將其認定犯罪事實所憑之
證據及其認定之理由，詳為敘述，始足為適用法律及判斷其適用法律是否適當之根據
。原判決認定上訴人基於販賣第一級毒品海洛因及第二級毒品安非他命牟利之犯意，
於民國九十年十一月份下旬某日，在台北縣三重市○○路某加油站，向綽號「柿男」
之成年男子，販入第一級毒品海洛因每九兩新台幣（下同）六十五萬元、第二級毒品
安非他命每台斤三十五萬元之價格，購買海洛因及安非他命，並擬以海洛因每兩九萬
元、安非他命每兩四萬元之價格販賣予他人等情。但對於上訴人究竟販入毒品之數量
為何，並未於事實欄內為明白記載，已有未合；且理由欄內並未敘明認定上訴人有營
利意圖所憑之證據及其認定之理由，亦有判決不備理由之違法。(三)有罪判決書之事實
一欄，為判斷其適用法令當否之準據，法院應將依職權認定與論罪科刑有關之事實，
翔實記載，然後於理由內逐一說明其憑以認定之證據，並使事實認定與理由說明，互
相適合，方為合法。倘事實認定與理由說明，不相一致，或事實與理由欄內之記載，
前後齟齬，按諸刑事訴訟法第三百七十九條第十四款後段規定，均屬判決理由矛盾之
當然違背法令。原判決事實欄記載電子磅秤二台為預備供販賣毒品之用，並依刑法第
三十八條第一項第二款宣告沒收。惟於理由欄內引用上訴人於警詢供述稱扣案之毒品
均係以查扣之電子秤與分裝袋自行分裝等語為論斷之依據（原判決第四頁第十四行至
最後一行、第七頁第八行），顯然認定事實與理由之說明不相一致。此與應適用何種
法規為沒收之諭知攸關，原判決並未詳加調查審酌，難認允洽。(四)原判決認定上訴人
販賣之第一級毒品海洛因二十九包（驗餘總淨重五百七十四點八一公克）、安非他命
四十六包（驗餘總淨重七百五十七點二九公克）。於理由內分別引用法務部調查局九
十一年三月十二日調科壹字第０二０００五一八三號鑑定通知書及內政部警政署刑事
警察局九十一年四月十六日刑鑑字第０九一００六七一四八號鑑驗通知書為認定事實
之依據。但依據「台北市政府警察局萬華分局漢中街派出所查獲甲○○涉嫌毒品、槍
砲案扣案贓證物一覽表」之記載，扣案之上訴人所有之第一級毒品海洛因共十六包（
袋），合計淨重五七四點四公克（編號二─二至二─六、三─四、五─一至五─十）
；海洛因殘渣袋十二個（編號二─七）；安非他命共十四袋，合計淨重七六二點九公
克（編號三─三、五─十一至五─二十三）；安非他命殘渣袋壹包（編號一）（見九
十一年度偵字第一七七七號偵查卷第二十一至二十三頁）。而卷附贓證物品清單亦記
載海洛因十六包，總淨重五七四點三公克；海洛因殘渣袋十二個（見同上偵查卷第八
十三、八十四頁）。檢察官起訴書則記載查獲第一級毒品海洛因十六包（淨重共五百
七十四點八一公克）、安非他命十四包（淨重約七百六十二點九公克）、海洛因殘渣
袋二十二個。何以扣押時記載為海洛因十六袋、海洛因殘渣袋十二個、安非他命十四
袋，送鑑定後，鑑定（驗）通知書卻分別記載「送驗白粉二十九包」、「送驗證物經
開拆檢視計四十六包」？實情究竟如何？此與沒收之數量攸關，原判決未詳加調查審
認，遽行判決，自有可議。上訴意旨指摘原判決不當，非無理由，應認原判決有撤銷
發回更審之原因。原判決關於上訴人不另為無罪諭知部分，基於審判不可分之原則，
併予發回，附此敘明。
據上論結，應依刑事訴訟法第三百九十七條、第四百零一條，判決如主文。
中　　　華　　　民　　　國　　九十三　　年　　　七　　　月　　二十九　　日
                              最高法院刑事第六庭
                                  審判長法官  吳　雄　銘
                                        法官  池　啟　明
                                        法官  石　木　欽
                                        法官  郭　毓　洲
                                        法官  吳　三　龍
      右正本證明與原本無異
                                              書  記  官
中　　　華　　　民　　　國　　九十三　　年　　　八　　　月　　　三　　　日
                                                                     Ｍ
